臺灣士林地方法院刑事判決　　　　　　 93年度簡上字第101號
上訴人
即被告　丙○○
上列上訴人即被告因妨害名譽案件，不服本院士林簡易庭中華民
國93年6 月14日93年度士簡字第758 號第一審刑事簡易判決（聲
請簡易判決處刑案號：台灣士林地方法院檢察署93年度調偵字第
202 號），提起上訴，本院管轄之第二審合議庭判決如下：
    主　文
上訴駁回。
    事實及理由
一、本案經本院審理結果，認第一審以被告丙○○犯刑法第309
    條第1 項之公然侮辱罪，判處拘役15日，並諭知易科罰金之
    折算標準，其認事、用法均無違誤，量刑亦屬妥適，應予維
    持，除均引用第一審判決書記載之事實，證據方面並補充：
    證人即告訴人甲○○於本院訊問（本院93年10月28日訊問筆
    錄）、證人乙○○及丁○○於本院審理時之證詞（本院94年
    3 月10日審判筆錄）、現場照片7 幀、存證信函1 紙（台灣
    士林地方法院檢察署93年度第1766號卷【以下簡稱：1766號
    偵卷】第16頁參照）、證人乙○○所繪現場簡圖1 份，及被
    告於警詢、檢察事務官偵訊及本院審理時所為之陳述。
二、被告丙○○上訴意旨略以：伊固因薪資問題與告訴人甲○○
    發生爭執，然被告乃公司之負責人，與內湖大都會麥帥館之
    各專櫃向有商業往來，怎可能公然於大廳會場上口出穢言？
    被告於警詢中業已陳述「當時只有被告、甲○○及丁○○小
    姐3 人在場」，就被告是否有公然侮辱之行為，當時在場之
    丁○○自可作證證明被告之清白，此迭經被告請求調查，原
    審為何卻不調查？況證人戊○○與乙○○2 人並未於現場中
    ，伊2 人如何可能證明當日情形？原審對此有利於被告之證
    據既未予詳查，且未予傳喚證人丁○○到庭說明，原審判決
    認定事實顯有違誤，且有應調查之證據未予調查之違法云云
    。惟查：
  (1)告訴人甲○○於警詢、檢察事務官前所為之偵訊筆錄、證人
    戊○○之警詢筆錄、檢察事務官前之偵訊筆錄、證人乙○○
    於檢察事務官前之偵訊筆錄，均屬被告以外之人於審判外之
    陳述，且均未經被告丙○○於本院審判程序中同意作為證據
    ，復無其他依法律規定得作為證據之情形，本院管轄之第二
    審合議庭既依通常程序審理，則上開供述證據依刑事訴訟法
    第159 條第1 項規定，就本院第二審之通常程序而言，即轉
    為不具證據能力。惟按，訴訟上之證明，區別待證事實之不
    同，而有「嚴格證明」與「自由證明」之區別，除與犯罪事
    實、刑罰有關之待證事實以外，涉及程序事項之證明，包括
    訴訟要件事實是否具備等待證事實，則適用自由之證明，原
    不限於依法定證據方法以及證據調查程序。準此，有關告訴
    人甲○○警詢、偵查中對於被告丙○○92年11月13日之犯行
    提出公然侮辱罪告訴之事實，原為訴訟要件事實，揆諸前引
    說明，即不致因為排除告訴人甲○○於警詢、檢察事務官前
    指訴內容之證據能力，致無從認定告訴人甲○○業已合法告
    訴之事實。
  (2)本件犯罪事實，業據告訴人甲○○就被告於何等情形下出言
    侮辱及侮辱之言詞為何各節，已於本院訊問時證述略以：伊
    原本是在被告經營之鴻韻國際股份有限公司任職，伊先生黃
    費禕也在該公司任職，後來伊與伊先生離開被告公司，是因
    為被告臨時告訴解雇伊的日期，伊當時有向被告講伊獎金有
    差額未領，伊先生黃費禕的薪資則是完全沒有給，約有7 萬
    元左右的糾紛。後來伊到同行的台灣平安夜有限公司內湖大
    都會麥帥館Ｄ1 —05專櫃上班，擔任門市小姐。92年11月13
    日被告係下午1 時30分至1 時40分之間到大都會找伊，當天
    的談話地點是在專櫃走廊，談話的內容是說要找伊先生黃費
    禕，又說要談薪資問題，被告約是1 時40分左右，當著伊的
    面罵伊三字經，距離約2 、3 步，被告用台語罵伊三字經「
    幹妳娘」的時候，當時現場還有戊○○、另外專櫃的小姐乙○○剛好也經過，那時候還有3 、4 個專櫃的人員出來看，
    路過的客人也有看到，當時被告的助理丁○○是往反方向走
    ，所以被告罵伊的時候，助理應該到一個叫藤宣的專櫃。被
    告當時罵伊「幹妳娘」應該有好幾次（本院93年10月28日訊
    問筆錄）。
  (3)又查，證人乙○○於本院審理時亦證述略以：伊92年11月13
    日時係在內湖大都會麥帥館平安夜公司的塔拉專櫃任職，伊
    與甲○○是同事關係，平安夜公司在內湖大都會麥帥館有兩
    個專櫃，一個是平安夜專櫃，另一個就是塔拉專櫃，2 個專
    櫃約走路2 、3 分鐘的距離。92年11月13日下午，伊有看到
    被告與甲○○在羅蘭索櫃位前面走廊上的圓桌，約在第1766
    號偵卷第18頁上方照片一所示的地方，為了薪水的問題起爭
    執，伊有聽到丙○○在罵甲○○，中間有用台語講「幹妳娘
    」，伊只有聽到一句「幹妳娘」而已，伊不確定被告罵了多
    久，但伊從羅蘭索專櫃走到化妝室約2 、3 分鐘的途中都有
    聽到，因為他們罵的音量很大。現場除了甲○○、丙○○外
    ，還有消費者走來走去，其他專櫃的人並沒有出來看，但有
    在櫃位探頭看，當時伊沒有看到戊○○。當被告罵甲○○時
    ，伊沒有看到丁○○，是之後伊上完化妝室約15 至30 分鐘
    ，伊在塔拉專櫃前有看到丁○○2 人從圓桌的方向離開經過
    伊櫃位；內湖大都會麥帥館的專櫃、走廊，都是不特定人得
    出入之場所等語（本院94年3 月10日審判筆錄第3頁 至第6
    頁參照）。證人乙○○經交互詰問所證述之內容，核與告訴
    人甲○○以證人身份所證大致相符，2 人所證即堪憑採。況
    且，證人甲○○、乙○○先前於警詢、檢察事務官訊問時所
    為之陳述固不得作為認定被告犯罪事實之積極證據，然非不
    得作為彈劾之用，惟綜觀2 人於其案發後之歷次警詢、偵詢
    筆錄，所述亦始終如一；再者，證人乙○○與被告並不相識
    ，且無怨隙，與告訴人甲○○之間僅曾有約1 個月左右之同
    事關係，亦非特殊情誼，更無曲意迴護任何一方致己陷於偽
    證重典之必要。此外，即便被告聲請傳訊證人即時任被告特
    別助理之丁○○，其亦證稱伊在場時確有聽到被告與甲○○
    在談黃費禕薪資的事，談話口氣不好等語明確（本院94年3
    月10日審判筆錄第9 頁參照），則被告與甲○○之間的確存
    在足以發生口語爭執之糾紛，要無疑義，益徵證人即告訴人
    甲○○、證人乙○○所證與事實相符，可以採信。
  (4)再證人丁○○固於本院審理時證述略以：92年11月13日伊有
    陪同被告到內湖麥帥館瞭解招商情形，後來被告在走廊碰到
    告訴人，就在走廊上的圓桌談事情，過程中被告沒有罵告訴
    人台語「幹你娘」，僅是講話口氣較不好而已等語。然證人
    丁○○亦證稱：「（被告與告訴人談事情時，你有無離開，
    到其他地方去逛？）有。中間我有去化妝室」等語（本院94
    年3 月10日審判筆錄第9 頁參照），則證人丁○○即非全程
    在場，則其所證並未聽到被告公然侮辱告訴人云云，縱係屬
    實，仍不能據為有利被告之認定。此外，證人丁○○固又證
    稱：上完化妝室及上完化妝室後途中，並未遇到證人乙○○
    等語（本院94年3 月10日審判筆錄第10頁參照），然依證人
    乙○○所繪之現場位置圖觀之，進入化妝室前之走道左右二
    側皆可通行，參以證人乙○○證稱：「（案發當時你是在塔
    拉專櫃任職，為何會經過走廊上圓桌？）因我會要去化妝室
    ，我習慣會走出走道繞一圈，看是否消費者在走動」等語（
    本院94年3 月10日審判筆錄，第6 頁參照），而證人丁○○
    亦證稱：「（有無注意到乙○○有無經過你們交談的圓桌附
    近？）我不認識她，沒有印象」等語（本院94年3 月10 日
    審判筆錄第10頁參照），是或因證人丁○○對證人乙○○本
    不相熟而就是否相遇確無印象；或者2 人行走方同不同（例
    如，1 人出化妝室後向走道左方通行，另1 人剛好自化妝室
    走道右方進入化妝室）因而錯過，自不能僅因證人丁○○證
    稱未於進出化妝室前、後遇見乙○○，即認證人乙○○所證
    不實，至為灼然。
  (5)反觀被告固矢口否認公然侮辱甲○○之犯行，於本院審理時
    辯稱：伊當日並非去內湖大都會麥帥館找甲○○談薪資的事
    情，伊亦不知甲○○斯時在平安夜公司大都會麥帥館平安夜
    專櫃工作，伊是因公司要擴點，才與特別助理丁○○一起去
    內湖大都會麥帥館瞭解招商條件，是偶然在走廊上遇到甲○○，也沒到專櫃去找她云云。然就此節被告卻於警詢中供稱
    ：「（問：你對甲○○告你妨害名譽你有何辯解？）沒有妨
    害名譽，到場的動機是因為她離開我的公司於離職後未交代
    清楚，另外她先生在我公司上班還有一些薪水尚未結清因而
    去找她，希望她先生出來辦移交，將公司名片及客戶資料歸
    還公司，但她們均避不見面。而當時甲○○一直講人在做天
    在看，我Ａ他的錢新台幣1,538 元，我跟她講因工作未達全
    勤及工作獎金未達預定目標無法領1,538 元，因而爭吵」（
    93年1 月11日警詢筆錄，1766號卷第23頁至第24頁參照）；
    於檢察事務官偵訊時供稱：「我們在專櫃門口聊，我進去專
    櫃，任說同業不准進來，要我出去，我說『妳門口並沒有說
    同業不准進來，還有請妳先生打電話到公司，把事情處理清
    楚』，我進去時間大約20秒，就被趕出來」（93年3 月8日
    檢察事務官訊問筆錄，1766號卷第37頁參照），衡諸被告案
    發不久所為供述，因為心裡較無準備，所陳較近真實之經驗
    法則，當認被告先前所為陳述可採，被告嗣後翻異其詞，欲
    以並無犯罪動機云云為己置辯，即無可採；此外，復有存證
    信函1 紙在卷可稽（1766號卷第16頁至第17頁參照），則被
    告當日確係因甲○○、甲○○之夫黃費禕自被告經營之鴻運
    國際企業股份有限公司離職後，衍發之獎金、薪資問題與被
    告甲○○爭執後，一時激動，於不特定人均得出入之場所即
    內湖大都會麥帥館之走廊上以台語「幹妳娘」當面辱罵甲○○之事實堪予認定。
  (6)綜上所述，本件事證明確，被告前揭所辯，顯係卸責之詞，
    不足採信，被告丙○○公然侮辱之犯行洵堪認定。從而，本
    案上訴為無理由，應予駁回。至證人戊○○，雖經本院傳訊
    而未到庭，然待證事實既已臻明瞭，俱如前述，別無調查必
    要，且蒞庭檢察官亦當庭撤回此項證據調查之聲請（本院94
    年3 月10日審判筆錄第13頁參照），因認已無必要再行傳喚
    ，附此敘明。
據上論斷，應依刑事訴訟法第455 條之1 第1 項、第3 項、第36
8 條、第373 條，判決如主文。
本案經檢察官王巧玲到庭執行職務。
中　　華　　民　　國　　 94  　年　  3  　月　　31　　日
                  刑事第六庭審判長法  官  李  育  仁
                                  法  官  姜  麗  香
                                  法  官  許  辰  舟
以上正本證明與原本無異。
不得上訴。
                                  書記官  洪  忠  改
中　　華　　民　　國　　94　　年　　4 　　月　　14　　日
